臺灣高等法院臺南分院刑事判決　　　　 99年度上訴字第609號
上　訴　人　臺灣臺南地方法院檢察署檢察官
上　訴　人
即　被　告　林居賢
選任辯護人　謝依良律師
被　　　告　李進財
指定辯護人　本院公設辯護人簡松柏
上列上訴人等因被告違反毒品危害防制條例案件，不服臺灣臺南
地方法院98年度訴字第1007號中華民國99年4月29日第一審判決
（起訴案號：臺灣臺南地方法院檢察署98年度營偵字第299號）
，提起上訴，本院判決如下：
    主  文
原判決關於林居賢、李進財有罪部分均撤銷。
林居賢共同販賣第三級毒品，處有期徒刑伍年陸月，扣於他案裝
置門號0000000000號行動電話壹支（含SIM卡壹枚）沒收；未扣
案之販賣毒品所得新臺幣伍佰元，應與李進財連帶沒收，如全部
或一部不能沒收時，以其與李進財之財產連帶抵償之。又共同販
賣第三級毒品，處有期徒刑伍年陸月，扣於他案裝置門號000000
0000號行動電話壹支（含SIM卡壹枚）沒收；未扣案之販賣毒品
所得新臺幣伍佰元，應與李進財連帶沒收，如全部或一部不能沒
收時，以其與李進財之財產連帶抵償之。應執行有期徒刑捌年，
扣於他案裝置門號0000000000號行動電話壹支（含SIM卡壹枚）
沒收；未扣案之販賣毒品所得新臺幣壹仟元，應與李進財連帶沒
收，如全部或一部不能沒收時，以其與李進財之財產連帶抵償之
。
李進財共同販賣第三級毒品，處有期徒刑年貳月，扣於他案裝
置門號0000000000號行動電話壹支（含SIM卡壹枚）沒收；未扣
案之販賣毒品所得新臺幣伍佰元，應與林居賢連帶沒收，如全部
或一部不能沒收時，以其與林居賢之財產連帶抵償之。又共同販
賣第三級毒品，處有期徒刑年貳月，扣於他案裝置門號000000
0000號行動電話壹支（含SIM卡壹枚）沒收；未扣案之販賣毒品
所得新臺幣伍佰元，應與林居賢連帶沒收，如全部或一部不能沒
收時，以其與林居賢之財產連帶抵償之。應執行有期徒刑肆年，
扣於他案裝置門號0000000000號行動電話壹支（含SIM卡壹枚）
沒收；未扣案之販賣毒品所得新臺幣壹仟元，應與林居賢連帶沒
收，如全部或一部不能沒收時，以其與林居賢之財產連帶抵償之
。
    事  實
一、林居賢、李進財明知Ｋ他命依其成癮性、濫用性及對社會危
    害性之程度，業經列為毒品危害防制條例第2條第2項第3款
    所定之第三級毒品，依法不得非法販賣，竟仍基於共同販賣
    第三級毒品Ｋ他命牟利之犯意聯絡，先於民國97年9月23日
    凌晨3時5分、3時11分、20時3分、20時7分許，由葉哲宗以
    其持有之0000000000號行動電話，撥打林居賢之0000000000
    號行動電話聯絡，於電話中談妥以一包Ｋ他命新台幣（下同
    ）500元之價格進行交易，再由葉哲宗以電話聯絡李進財，
    由李進財攜帶林居賢所交付之Ｋ他命一包，前往台南市鹽水
    區（起訴書誤載為新營區）南榮技術院旁之7-11便利商店，
    將Ｋ他命一包交付葉哲宗，並收取價金500元。嗣葉哲宗再
    於97年10月1日下午17時58分、18時、18時4分、18時10分、
    18時24分許，以上揭電話與林居賢聯絡，二人於電話中談妥
    一包Ｋ他命500元之價格後，林居賢再於18時26分許，以上
    揭電話撥打李進財之0000000000號行動電話，通知李進財攜
    帶林居賢所交付之Ｋ他命一包，前往台南市鹽水區南榮技術
    院旁之7-11便利商店，將Ｋ他命一包交付葉哲宗，並收取價
    金500元。嗣經臺南市政府警察局刑事警察大隊所屬司法警
    察，依
    法官核發之通訊監察書對林居賢所用之0000000000號行動電
    話實施監聽，而查知上情。
二、案經臺南市政府警察局移送臺灣臺南地方法院檢察署檢察官
    偵查起訴。
    理  由
甲、程序方面：
一、審理範圍：本件檢察官及被告林居賢均僅就原判決有罪部分
    上訴，未就原判決無罪部分提起上訴，故原判決無罪部分業
    已確定，本院僅就上揭經上訴之部分（即原判決有罪部分）
    進行審理。
二、關於證據能力之說明：
  (一)證人即共同被告李進財、證人葉哲宗於警詢中之陳述，就被
    告林居賢而言，乃被告以外之人於審判外之言詞陳述，既經
    被告林居賢方面明示不同意採為證據（見本院卷第63頁背面
    ），依刑事訴訟法第159條第1項之規定，應認對於被告林居
    賢不具證據能力。
  (二)刑事訴訟法第158條之3規定：「證人、鑑定人依法應具結而
    未具結者，其證言或鑑定意見，不得作為證據」，此所謂「
    依法應具結而未具結者」，係指檢察官依同法第175條之規
    定，以證人身分傳喚被告以外之人到庭作證，或雖非以證人
    身分傳喚到庭，而於訊問調查過程中，轉換為證人身分為調
    查時，檢察官應依同法第186條之規定命證人供前或供後具
    結，其陳述始符合第158條之3之規定，而有證據能力。若檢
    察官非以證人身分傳喚到庭訊問時，其身分既非證人，即與
    前述「依法應具結」之要件不合，縱未命其具結，純屬檢察
    官或法官調查證據職權之適法行使，當無違法可言。而前揭
    不論係本案或他案在檢察官面前作成未經具結之陳述筆錄，
    係屬被告以外之人於偵查中向檢察官所為之陳述，本質上屬
    於傳聞證據，基於保障被告在憲法上之基本訴訟權，除在客
    觀上有不能傳喚該被告以外之人到庭陳述之情形外，如嗣後
    已經法院傳喚到庭具結而為陳述，前揭非以證人身分在檢察
    官面前未經具結之陳述筆錄，除顯有不可信之情況者外，仍
    非不得作為證據，最高法院98年台上字第4923號判決足資參
    照。查證人即共同被告李進財於98年5月26日本件偵查中乃
    以被告身份接受檢察官訊問，復於原審經以證人身分接受交
    互詰問，使被告林居賢憲法上基本訴訟權獲得確保，復無事
    證足認其為偵查中之陳述時，有何顯不可信之外部情況，是
    證人即共同被告李進財於98年5月26日偵查中未經具結之陳
    述，對於被告林居賢而言，仍應認為具有證據能力。
  (三)本件上述經列舉以外其他具有傳聞性質之供述證據，業經檢
    察官、被告林居賢、李進財及等其辯護人於本院準備及審判
    期間時，一致表示同意採為證據（見本院卷第64頁背面、
    121頁），本院審酌該等證據之作成或取得之狀況，並無非
    法或不當取證之情事，且亦無顯不可信之情況，復經本院於
    審判期日就上開證據依法進行調查、辯論，依刑事訴訟法第
    159條之5第1項規定，應認對於被告林居賢、李進財均具有
    證據能力。
乙、實體方面：
一、訊據被告林居賢、李進財，均矢口否認販賣Ｋ他命予葉哲宗
    ，被告林居賢辯稱：伊本身有蒐集模型之嗜好，伊與葉哲宗
    在電話中提及之「坦克車」，並非毒品之術語或暗語，至於
    97年9月23日及10月1日伊為何事與葉哲通話，因時間過久伊
    已忘記，但伊的確未曾販賣Ｋ他命予葉哲宗云云。被告李進
    財則以：伊於97年10月1日曾與葉哲宗通話，但伊好像從未
    送交Ｋ他命給葉哲宗，伊否認犯罪云云。
二、經查：
  (一)證人葉哲宗於偵查中結證稱：我使用的行動電話是00000000
    00號，我之前有施用Ｋ他命，是向阿賢即林居賢拿的，我每
    次都買一支至二支，一支是500元，重量不知道，都是一小
    包；都是在南榮技術學院旁邊的7-11，或新營市後鎮的7-11
    交易的；我都是用電話聯絡的；出面交易的是阿財即林進財
    ；並不是每次交易都成功，如果有講到約出來，就是有交易
    成功；監聽譯文第81（即97年9月23日交易）、97、98頁（
    以上均為97年10月1日交易），都有交易成功，其它的我不
    確定等語（見偵卷第85頁）。已明確證述分別於97年9月23
    日及10月1日與被告二人交易購買Ｋ他命之事實。
  (二)證人兼共同被告李進財（下稱證人李進財）於偵查中亦自白
    並證述：我從97年7、8月間開始幫林居賢送Ｋ他命，並曾送
    到鹽水南榮技術學院旁邊的統一超商外面，買Ｋ他命的人將
    錢交給我，一次交給我500元，我幫林居賢送了三、四次，
    因為那時我騎林居賢的機車，負責負責聯絡買賣Ｋ他命之事
    的人是我，我乾哥哥林居賢負責跟買毒的人聯絡等語（見偵
    卷第38、39頁）。核其所陳情節，與證人葉哲宗證述大致相
    符。
  (三)證人葉哲宗於97年9月23日凌晨3時5分23秒起至夜間20時7分
    3秒止；及自97年10月1日下午17時58分24秒起至18時48分15
    秒止，分別以其0000000000號行動電話，與被告林居賢之00
    00000000號行動電話聯絡某物品買賣之相關事宜；又被告林
    居賢於97年10月1日，以其上述行動電話，分別於18時5分33
    秒、18時26分59秒，撥打被告李進財當時持用之0000000000
    號行動電話，交待被告李進財為其交付某物品（暗語為坦克
    車）予葉哲，其等通話內容如下：
    ┌────────────────────────┐
    │97年9月23日                                     │
    ├────────────────────────┤
    │（03:05:23）  （警卷81頁、原審卷第152頁）       │
    │葉哲宗：你那個有沒有外送？                      │
    │林居賢：沒有呢！我可以叫那個，不過你要，外送喔！│
    │        現在要外送喔！                          │
    │林居賢：那裏？                                  │
    │葉哲宗：你若要送，就南榮，我跟他講南榮隔壁那間7-│
    │        11。                                    │
    │林居賢：南榮隔壁那間7-11？                      │
    │葉哲宗：嘿啊！                                  │
    │林居賢：你跟他說多少？                          │
    │葉哲宗：5啊！                                   │
    │林居賢：你都不用賺嗎？                          │
    │葉哲宗：你不是要4給我。                         │
    │林居賢：嘿！對啊！                              │
    │葉哲宗：嘿啊！我跟他說5啊！不然呢！要開。       │
    │林居賢：好啦！你已經跟人家開價出去了，一＊＊要叫│
    │        人家送過去，也要給人家錢啊，我是不可能出│
    │        面的，你聽懂嗎？                        │
    │葉哲宗：等啊！                                  │
    │葉哲宗：他要，先要1件。                         │
    │林居賢：喔！是喔！好啦！瞭解。瞭解。瞭解。      │
    │葉哲宗：你看，有要送嗎？                        │
    ├────────────────────────┤
    │（03:11:54）  （警卷81頁、見原審卷第153頁反面） │
    │林居賢：喂！來你講。喂！你講，怎麼樣？          │
    │葉哲宗：出去了嗎？                              │
    │林居賢：出去了！                                │
    │葉哲宗：喔，好了。                              │
    │林居賢：我，你打電話跟你朋友說一下，7-11相等。  │
    ├────────────────────────┤
    │（20:03:41）  （警卷82頁、見原審卷第153頁反面） │
    │林居賢：沒，我跟你講，好，喂，「豬公」....。不，│
    │        你打給「阿財」。                        │
    │葉哲宗：嘿！                                    │
    │林居賢：你打給「阿財」，你知道嗎？              │
    │葉哲宗：嘿！                                    │
    │林居賢：電話中不要講太多，你打給「阿財」，看「阿│
    │        財」他人在那裏，你過去找他。            │
    │葉哲宗：喔，好啦。                              │
    │林居賢：你聽懂意思嗎？                          │
    ├────────────────────────┤
    │（20:07:03） （警卷82頁、見原審卷第154頁反面）  │
    │林居賢：喂，喂！                                │
    │葉哲宗：你叫「阿財」打電話給我。                │
    │林居賢：什麼！                                  │
    │葉哲宗：你叫「阿財」打電話給我。他的電話號碼我遺│
    │        失了。                                  │
    │林居賢：他的手機沒錢啦！                        │
    │葉哲宗：幾號？                                  │
    │林居賢：0913。啊！                              │
    │葉哲宗：再來。                                  │
    │林居賢：0000000。                               │
    │葉哲宗：146？                                   │
    │林居賢：對。592。                               │
    │葉哲宗：146592！                                │
    │林居賢：嘿，你先打，我跟你說，你打去，你問他人在│
    │        那裏，看他要在那裏等你，你們兩個會合就行│
    │        。                                      │
    │葉哲宗：好。                                    │
    │林居賢：好。                                    │
    └────────────────────────┘
    ┌────────────────────────┐
    │97年10月1日                                     │
    ├────────────────────────┤
    │ （17:58:24）  （警卷98頁、見原審卷第190頁反面）│
    │林居賢：喂！                                    │
    │葉哲宗：你在那裡？                              │
    │林居賢：我在我老闆這裡。怎樣？                  │
    │葉哲宗：阿財咧！                                │
    │林居賢：阿財，阿財在新營。                      │
    │葉哲宗：你有否辦法聯絡到他。                    │
    │林居賢：怎樣嗎？                                │
    │葉哲宗：叫他去送。                              │
    │林居賢：「ㄏㄚˋ」！                            │
    │葉哲宗：叫他去送一下。                          │
    │林居賢：等一下，你等一下。你過一分鐘再打電話給我│
    │        。                                      │
    │葉哲宗：「ㄏㄚˋ」！                            │
    │林居賢：你過一分鐘再打電話給我。我跟你說事情。  │
    │葉哲宗：喔！好。                                │
    ├────────────────────────┤
    │ （18:00:07）  （警卷98頁、見原審卷第190頁）    │
    │林居賢：喂！                                    │
    │葉哲宗：喂！                                    │
    │林居賢：你說什麼？                              │
    │葉哲宗：我說叫阿財，叫阿財送一下。              │
    │林居賢：怎樣呢？                                │
    │葉哲宗：「ㄏㄚˋ」！                            │
    │林居賢：怎樣呢？                                │
    │葉哲宗：沒關係啦！沒關係啦！你看是否能夠聯絡上阿│
    │        財。                                    │
    │林居賢：有啦，是一定有辦法聯絡上。是要幾支。    │
    │葉哲宗：..................，「ㄏㄚˋ」！        │
    │林居賢：是要幾支？                              │
    │葉哲宗：1支。                                   │
    │林居賢：要1支嗎？                               │
    │葉哲宗：嘿啊！你看怎樣？你叫阿財。              │
    │林居賢：你先打電話給他，看他要幾支？要在那裡等，│
    │        你再打電話給我，我再打電話給阿財，我再叫│
    │        阿財送。                                │
    │葉哲宗：好啦！好啦！                            │
    │林居賢：好啦！好啦！好啦！                      │
    ├────────────────────────┤
    │（18:04:00）   （警卷97頁、見原審卷第187頁）    │
    │林居賢：喂！                                    │
    │葉哲宗：要「1」啦！                             │
    │林居賢：「1」嗎？                               │
    │葉哲宗：一樣，你叫，阿財應該知道要送到那裡。    │
    ├────────────────────────┤
    │（18:05:33）  （警卷97頁、見原審卷第187頁反面） │
    │李進財：喂！到了嗎？                            │
    │林居賢：我跟你說，喂！                          │
    │李進財：怎樣？                                  │
    │林居賢：我跟你說，你拿一隻坦克車過去鹽水。      │
    │李進財：喔好！                                  │
    │林居賢：完了時候，你到的時候你打電話給我。我再打│
    │        電話給「豬公」，叫這個人起來。          │
    │李進財：我到，到那邊再找電話給你就對了。        │
    │林居賢：嘿！你到那邊再打，你直接，你知道「豬公」│
    │        的電話嗎？                              │
    │李進財：不知道。                                │
    │林居賢：沒關係，你再打電話給我，我再打電話給他。│
    │李進財：好。                                    │
    │林居賢：我再叫「豬公」打電話給那個人。          │
    │李進財：好。                                    │
    │林居賢：叫他出來找你來。                        │
    │李進財：好。                                    │
    │林居賢：你要收現金喔。                          │
    │李進財：好啊！                                  │
    │林居賢：好好好。                                │
    ├────────────────────────┤
    │（18:10:21）   （警卷97頁、見原審卷第188頁）    │
    │林居賢：喂！                                    │
    │葉哲宗：喂！怎樣？你說。                        │
    │林居賢：喂！                                    │
    │葉哲宗：明天這支.........。                     │
    │林居賢：「ㄏㄚˋ」！什麼？                      │
    │葉哲宗：這支「坦克」先拿給他。                  │
    │林居賢：嘿！                                    │
    │葉哲宗：晚上他要拿錢過來。                      │
    │林居賢：晚上要拿錢過來。                        │
    │葉哲宗：拿錢過來我們店。                        │
    │林居賢：會「穩」嗎？                            │
    │葉哲宗：會啦！我是跟他說你若是沒拿來，因為這都是│
    │        「現收」的，你若是沒拿來，改天想再拿就沒│
    │        有了。我是跟他這樣說。                  │
    │林居賢：嘿！                                    │
    │葉哲宗：這樣。                                  │
    │林居賢：好啦！好啦！OK！                        │
    │葉哲宗：你先叫阿財拿過去。他應該知道吧！        │
    │林居賢：阿財有，我有跟他「教待」了。反正，你已經│
    │        把話說前面了。                          │
    ├────────────────────────┤
    │ （18:24:49） （警卷97頁、見原審卷第189頁反面） │
    │葉哲宗：喂！                                    │
    │林居賢：喂！我跟你說，你跟那個人說，叫他可以出去│
    │        了，阿財應該等一下就到了。              │
    │葉哲宗：有，我有跟他說了，我有跟他說了。        │
    │林居賢：剛才。                                  │
    │葉哲宗：我有跟他說了，我叫他到樓下等。          │
    │林居賢：喔！沒，7-11呢。                        │
    │葉哲宗：7-11喔！                                │
    │林居賢：不然咧！阿財不知在那裏？                │
    │葉哲宗：知道。                                  │
    │林居賢：「ㄏㄚˋ」！                            │
    │葉哲宗：阿財知道啦。                            │
    │林居賢：知道那裏？                              │
    │葉哲宗：阿財知道他家。                          │
    │林居賢：阿財知道他家。                          │
    │葉哲宗：嘿啊！                                  │
    │林居賢：好啦！好啦！好啦！                      │
    │葉哲宗：好。                                    │
    ├────────────────────────┤
    │（18:26:59）   （警卷97頁、見原審卷第189頁）    │
    │林居賢：嗯！喂！                                │
    │李進財：哥呢！                                  │
    │林居賢：我跟你說，你拿去他家。                  │
    │李進財：他家在那裡？                            │
    │林居賢：不然豬公說，豬公跟我說你知道。          │
    │李進財：「ㄏㄚˋ」！                            │
    │林居賢：豬公跟我說，你知道。                    │
    │李進財：喔！我知道，我知道。                    │
    │林居賢：知道還是不知道。                        │
    │李進財：我知道啊！                              │
    │林居賢：我跟你說，你坦克車拿去給他。那個，坦克車│
    │        拿去給他，錢不用跟他收了，因為晚一點他才│
    │        會拿來給我。                            │
    │李進財：好。                                    │
    │林居賢：嘿啦！你就不用跟他收錢了。              │
    │李進財：好。                                    │
    │林居賢：你就拿給他就對了，你要跟他「教待」晚一點│
    │        錢要拿去給豬公。你要記得跟他「教待」這句│
    │        話。                                    │
    │李進財：好。                                    │
    │林居賢：好啦！                                  │
    ├────────────────────────┤
    │（18:48:15）  （警卷97頁、見原審卷第189頁反面） │
    │林居賢：喂！                                    │
    │葉哲宗：喂！都沒有消息呢？                      │
    │林居賢：什麼都沒有消息。                        │
    │葉哲宗：阿財有送過去了嗎？                      │
    │林居賢：有啊！                                  │
    │葉哲宗：有嗎？                                  │
    │林居賢：有啊！                                  │
    │葉哲宗：他有說送出去了嗎？                      │
    └────────────────────────┘
  (四)證人葉哲宗之綽號為「豬公」、被告李進財之綽號為「阿財
    」，已據證人葉哲宗於原審證述無訛（見原審卷第81頁背面
    、第89頁背面）。而上述二日的監聽譯文中，證人葉哲宗要
    求被告林居賢送交物品之處，均為「南榮隔壁那間7-11」、
    「（南榮技術學院所在地）鹽水」、「7-11」，且被告林居
    賢於97年10月1日電令被告李進財送交物品之對象，亦為「
    豬公」。經核均與證人葉哲宗及李進財所述地點或對象相符
    。此等譯文，已足佐證補強證人葉哲宗與證人即共同被告李
    進財所證情節與事實相符。
  (五)觀諸97年9月23日當日證人葉哲宗與被告林居賢之監聽內容
    ，可知被告林居賢與證人葉哲宗係約定由葉哲宗直接與被告
    李進財聯絡，而非由被告林居賢聯絡被告李進財。故被告林
    居賢於97年9月23日23時45分55秒，僅以其0000000000號行
    動電話撥打李進財0000000000號行動電話一次，且該電話並
    未接通（見警卷第82頁），此外被告二人於97年9月23日即
    無其他通聯情形，乃屬符合於被告林居賢與證人葉哲宗約定
    之情形，尚不得因此遽認被告李進財未受被告林居賢之指示
    交付Ｋ他命予證人葉哲宗。
  (六)證人葉哲宗於原審審理中雖翻異前詞，改稱：當時機動大隊
    找我叔叔「阿發」，叫我出來指證他們，警察有拿我之前詐
    欺跟重傷害的犯罪紀錄，用威脅的語氣跟我講說，當初也可
    以把我抓進去，如果我沒有指證被告林居賢及李進財，就會
    把我和被告二人一起抓進去，我會害怕，其實我沒有向林居
    賢購買Ｋ他命，我在警察局說跟林居賢拿Ｋ他命，是警察叫
    我的叔叔出來跟我說，一定要指證被告林居賢及李進財，到
    了檢察官那邊，我還會害怕，其實我是向一位叫阿興的人拿
    的云云（見原審卷第83、84頁、90頁背面）。然而：(1)證人
    葉哲宗於警詢中之陳述，因屬被告以外之人審判外之言詞陳
    述，已經本院認定對於被告林居賢而言，不具證據能力如前
    。又證人葉哲宗復於原審證陳：98年4月間我去檢察官那裡
    做筆錄，警察並不知道，檢察官作筆錄時，沒有對我強暴脅
    迫、威脅利誘，且偵訊筆錄是依照我的陳述記載等語（原審
    卷第84頁背面、第92頁背面）。已可確認而本判決據為事實
    認定基礎之「證人葉哲宗偵查中證言」，乃證人葉哲宗於偵
    查中，在意思自由未受外在壓迫之情況下出於任意性之陳述
    ，並經正確之記載。(2)證人葉哲宗於偵查中之證述內容，核
    與前述監聽譯文呈現之情況相符，亦如前述。而證人葉哲宗
    於原審審理時，就其與被告林居賢先後在97年9月23日及10
    月1日歷次電話通訊監聽內容，均為「我忘記了」之陳述（
    見原審卷第93頁背面至95頁），而無法合理證述上開通話內
    容，顯見迴避問題之情。綜合判斷後，自以與監聽譯文內相
    符之偵查中證言為可信，該證人於原審所為之陳述顯係迴護
    被告林居賢及李進財之詞，而難憑採，無從據為對被告二人
    有利之認定。
  (七)證人李進財於偵查中之供述，雖未詳述確切日期，而僅陳明
    97年7、8月之後，然依前述監聽譯文內容，已得確認李進財
    於97年9月23日及10月1日確有參與販賣Ｋ他命之行為，是證
    人李進財前揭未臻精確之偵查中陳述，仍得據為證人葉哲宗
    偵查中證言之補強證據，附此敘明。
  (八)雖證人即共同被告李進財（下稱證人李進財）於原審審理中
    翻異前詞，改稱其未與被告林居賢共同販賣Ｋ他命，伊於警
    詢中之供述非出於自由意志云云。然查：(1)依前述97年10月
    1日被告林居賢分別與證人葉哲宗及李進財通話之監聽譯文
    內容，足認被告林居賢先與證人葉哲宗達成交易之約定後，
    再由被告林居賢去電交待證人李進財前往「鹽水之7-11」送
    交某種物品（坦克車）。核與證人李進財於偵查中所證：幫
    被告林居賢販賣Ｋ他命予證人葉哲宗等語相符（見偵卷38、
    39頁）。(2)證人李進財於原審以證人身分接受詰問時，再經
    詰以有關前述監聽內容時，始終未正面回答問題，僅稱忘記
    或答非所問（見原審卷第108、111、112、114、209-211頁
    ）。(3)依上分析，堪認李進財於偵查中所為與監聽譯文內容
    相符之證言為可信；其於原審審理中之證言，亦呈迴避之情
    ，顯屬卸責及維護被告林居賢之詞，不足採信。
  (九)按Ｋ他命係毒品危害防制條例第2條第2項第3款所定之第三
    級毒品，物稀價昂，其販賣者，政府查緝甚嚴，苟非有利可
    圖，當不願甘冒法律制裁之風險，而予販賣。又販賣毒品乃
    違法行為，非可公然為之，亦無公定價格，容易分裝並增減
    份量，而每次買賣之價量，輒因買賣雙方關係之深淺、資力
    、需求量及對行情之認知、來源是否充裕、查緝是否嚴緊、
    購買者被查獲時供出購買對象之風險評估等因素，而異其標
    準，非可一概而論，而販賣Ｋ他命之利得，除被告坦承犯行
    且價量俱臻明確外，委難察得實情，販賣之人從價差或量差
    中牟利之方式雖異，其意圖營利之販賣行為則同一。職是之
    故，即使未經查得實際販賣之利得，但除非別有事證，足認
    係按同一價量委買或轉售，確未牟利外，尚難執此遽認非法
    販賣之證據有所未足，而諉無營利之意思，或阻卻販賣犯行
    之追訴（最高法院87年度台上字第3164號判決意旨參照）。
    以本件而論，無法明確計算被告林居賢、李進財販毒可得之
    利潤，然該等被告既係販賣毒品之人，其取得毒品之成本需
    費不貲，且依證人葉哲宗所述，其與被告林居賢之交情僅「
    就認識而已」、「不會相約出遊」，（見原審卷第81頁背面
    、82頁），顯見被告林居賢等與葉哲宗並無特殊關係與交情
    ，被告林居賢等自無平價轉讓毒品自負風險之理，足徵被告
    林居賢等有販賣Ｋ他命以營利之意圖甚明。惟依卷存證據資
    料，無從遽認被告林居賢等購入Ｋ他命之際即具有營利之意
    圖，故自應為被告有利之認定，即被告林居賢等用以販賣之
    毒品Ｋ他命，並非被告林居賢等以營利為目的而購入。
  (十)綜上所述，被告林居賢、李進財分別於97年9月23日及10月
    1日，基於營利之意圖，共同以500元之價格，各販賣Ｋ他命
    一包予葉哲宗牟利之事實，既有證人葉哲宗、李進財（兼被
    告）大致相符之證述，且有前述與其等所證情節相符之監聽
    譯文在卷可資佐證補強。而證人葉哲宗、李進財於原審所為
    翻異之詞，經核均屬迴護及卸責之詞而無可採信，足認其等
    罪證已臻明確，犯行可以認定。
  (十一)至公訴意旨稱被告等販賣Ｋ他命之金額為「500至1000元不
    等之代價」；及販賣地點為「新營市南榮技術學院旁之便利
    商店或新營市後鎮之便利商店等處」，均屬概括性表述事實
    ，與本院認定之交易金額為500元、地點為「鹽水區南榮技
    術學院旁之7-11」之販賣事實，應無相左，附此敘明。
三、被告二人行為後，毒品危害防制條例業於98年5月20日修正
    公布，同年月22日施行。修正前之舊法第4條第3項規定：「
    製造、運輸、販賣第三級毒品者，處五年以上有期徒刑，得
    併科新臺幣500萬元以下罰金。」。修正後之新法第4條第3
    項規定：「製造、運輸、販賣第三級毒品者，處五年以上有
    期徒刑，得併科新臺幣700萬元以下罰金。」。而依刑法第2
    條第1項所揭示之「從舊從輕」原則比較新舊法適用之結果
    ，以98年5月20日修正前之舊法較有利於被告二人。是核被
    告二人，均係犯修正前毒品危害防制條例第4條第3項之販賣
    第三級毒品罪。其等二次販賣第三級毒品之行為，犯意各別
    ，時間不同，應予分論併罰。其二人間就上述二次販賣犯行
    ，均間有犯意之聯絡，行為之分擔，俱為共同正犯。
四、被告林居賢上揭0000000000號行動電話，前於97年9月9日間
    ，即為法院核發通訊監察書予以監聽（見警卷第64頁），雖
    該監聽案件係因被告林居賢另案涉及槍砲彈藥刀械管制條例
    等案件（下稱「另案」）而為蒐證，並非因認被告林居賢涉
    有販賣毒品罪嫌而進行監聽。然司法警察因「另案」而於97
    年10月30日首度搜索被告林居賢及李進財住處，被告李進財
    並於警詢中主動供述「林居賢有叫我送Ｋ他命給人並收錢回
    來給他而已」之前（見警卷第9、16頁），雖當時負責詢問
    被告李進財之杜仁暉偵查佐尚不知被告李進財另涉犯販賣毒
    品之情（見原審卷第74頁證人杜仁暉之證言）。然證人杜仁
    暉並非「另案」之承辦人，而僅係協助詢問犯罪嫌疑人之員
    警，此經證人杜仁暉與證人即「另案」之承辦偵查佐蔡育昇
    分別於原審及本院證述明確（見原審卷第74頁、本院卷121
    頁背面）。證人蔡育昇並證述：在97年10月30日實施搜索前
    ，即依監聽所獲，得悉被告林居賢與李進財涉及販賣毒品等
    語（見本院卷第121頁背面、122頁），核與前述卷附監聽譯
    文所呈情形吻合。故負責詢問被告李進財之司法警察杜仁暉
    於被告李進財自白前，雖不知被告李進財另涉有販賣Ｋ他命
    情節，但「另案」之主要承辦人即蔡育昇偵查佐既已因監聽
    所獲之確切事證而知悉被告李進財涉及販賣毒品情事，被告
    李進財於97年10月30日警詢中之自白，即非在職司犯罪偵查
    之公務員發覺前自首犯行。
五、又被告李進財經精神鑑定結果，雖屬輕度智能不足，其心智
    發展約可達小學中高年級生之程度，偶會需要他人協助指引
    ，能持適當的社會生活與職業功能....鑑定過程中亦無明顯
    精神疾病症狀干擾，先前亦無精神病史，對一般對話可以適
    當回應...因此並未喪失或明顯減低辨識其行為違法之能力
    ，或因此欠缺或明顯減低其辨識而行為之能力（亦即未達心
    神喪失或精神耗弱之程度），有行政院衛生署嘉南療養院
    100年3月2日司法精神鑑定報告書存卷可參（見本院卷第
    101-102頁）。故被告李進財雖心智發展未臻成熟，究無從
    依刑法第19條第2項之規定減輕其刑。其心智情形僅得據為
    量刑參考或據為判斷應否依刑法第59條酌減其刑，併予敘明
    。
六、原審認為被告二人分別於97年9月23日及10月1日共犯販賣第
    三級毒品罪之事證均臻明確，而予論罪科刑，固非無見。然
    ：(1)被告李進財於97年10月30日向警自白犯行前，司法警察
    既已依監聽結果知悉其涉有販賣毒品行為，即與刑法自首規
    定不相符合，原審認為被告李進財仍符合自首之要件，而依
    刑法第62條前段之規定減輕其刑，即有未合。(2)又共同正犯
    之犯罪所得為現款時，因係合併計算，且於全部或一部不能
    沒收時，以其財產抵償之，為避免執行時發生重複沒收、抵
    償之情形，故各共同正犯之間係採連帶沒收主義，於裁判時
    應諭知連帶沒收、抵償（最高法院99年台上字第1974號判決
    參照）。原審認定被告二人為販賣第三級毒品之共同正犯，
    但對於共同販賣毒品所得金額，則分別諭知沒收、抵償，而
    未為連帶沒收、抵償之諭知，適用法則亦有失當。(3)被告李
    進財為輕度智能不足，其心智發展僅為小學中高年級生之程
    度，偶會需要他人協助指引始能持適當的社會生活與職業功
    能，已如前述。被告林居賢指示被告李進財為其送交Ｋ他命
    予葉哲宗，不啻指使小學中高年級生為其實施販賣第三級毒
    品之構成要件行為，惡性頗重。原判決就被告林居賢二次販
    賣第三級毒品之罪，定應執行有期徒刑七年，核屬過輕而非
    妥適。被告林居賢上訴意旨否認全部犯行，雖無理由。但檢
    察官上訴意旨認為被告林居賢之部分定執行刑部分之量刑過
    輕，則有理由。且原判決有罪部分既有前揭可議之處，仍屬
    無從維持，應由本院撤銷改判。
七、被告李進財雖未達刑法第19條第2項所示因心智缺陷致不能
    辨識其行為違法或欠缺依其辨識而行為之能力之程度。其參
    與販賣毒品Ｋ他命予葉哲宗施用，固戕害其身心，但被告李
    進財既為輕度智能不足，心智發展僅為小學中高年級生之程
    度，且其係接受被告林居賢之指示而參與犯罪，若與一般正
    常成年人量處相同之刑，顯失衡平，本院認為縱科以毒品危
    害防制條例第4條第3項之法定最低刑度之有期徒刑五年，仍
    屬情輕法重，過於嚴苛，足以引起一般人之同情，其犯罪情
    狀，顯有可憫恕之情況。爰依刑法第59 條之規定減輕被告
    李進財之刑。爰審酌被告林居賢、李進財明知毒品Ｋ他命具
    有成癮性，服用後會產生依賴性，且戒解不易，竟為圖一己
    之私利，販賣毒品予葉哲宗以供施用，危害社會治安不輕，
    並戕害他人之健康，及其等各次販賣之數量及所得，上開被
    告之首從及涉案程度，被告李進財之心智情況，被告林居賢
    之行為不啻指使小學中高年級生為其實施犯罪，暨被告李進
    財曾於警詢及偵查中自白、被告林居賢犯後並無事證足認其
    有悔悟之心等一切情狀，就被告林居賢所犯二罪，各量處有
    期徒刑五年六月，應執行有期徒刑八年；就被告李進財所犯
    二罪，各量處有期徒刑三年二月，應執行有期徒刑四年。
八、被告林居賢、李進財二次販賣第三級毒品行為，其犯罪所得
    各500元（共1000元），雖均未扣案，仍應依毒品危害防制
    條例第19條之規定宣告連帶沒收，如全部或一部不能沒收時
    ，以其等財產連帶抵償之。扣於「另案」之0000000000號行
    動電話一支（號SIM卡一枚），為被告林居賢所有，已據該
    被告供明在卷（見警卷第2頁），且係供被告林居賢聯絡販
    毒之財物，亦有前揭監聽譯文在卷可證，應併依毒品危害防
    制條例第19條第1項之規定，宣告沒收（既經扣案，即無如
    全部或一部不能沒收時追徵價額或以財產抵償之問題）。至
    於被告李進財於97年10月1日持供與被告林居賢聯絡之00000
    00000號行動電話，因無證據足以證明係被告李進財或林居
    賢所有，自不得依同上條項宣告沒收、抵償，附此說明。
據上論結，應依刑事訴訟法第369條第1項前段、第364條、第299
條第1項前段，修正前毒品危害防制條例第4條第3項，毒品危害
防制條例第19條第1項，刑法第2條第1項前段、第11條前段、第
28條、第59條、第51條第5款，判決如主文。
本案經檢察官劉欽銘到庭執行職務。
中    華    民    國   100    年    5     月    31    日
                  刑事第二庭    審判長法  官  葉居正
                                      法  官  陳春長
                                      法  官  陳欽賢
以上正本證明與原本無異。
如不服本判決應於收受送達後10日內向本院提出上訴書狀，其未
敘述上訴理由者，並得於提起上訴後10日內向本院補提理由書（
均須按他造當事人之人數附繕本）「切勿逕送上級法院」。
                                      書記官  施淑華
中    華    民    國   100    年    5     月    31    日
附錄本案論罪科刑法條：
修正前毒品危害防制條例第4條第3項
製造、運輸、販賣第三級毒品者，處5年以上有期徒刑，得併科
新臺幣5百萬元以下罰金。